臺灣嘉義地方法院民事判決
109年度婚字第141號
原      告  謝甲寅  



訴訟代理人  張智學律師(法扶律師)
被      告  林華欽  





上列當事人間請求離婚事件，經本院於中華民國110年4月22日言
詞辯論終結，判決如下：
    主      文
一、准原告與被告離婚。
二、訴訟費用新臺幣參仟元由被告負擔。
    事實及理由
壹、程序方面：
一、夫妻之一方為臺灣地區人民，一方為大陸地區人民者，判決
    離婚之事由，應依臺灣地區之法律，臺灣地區與大陸地區人
    民關係條例第52條第2項定有明文。查兩造為夫妻關係，原
    告為臺灣地區人民，被告為大陸地區人民之事實，有戶籍謄
    本1份在卷可稽（見本院卷第9頁），足認為真，故關於本件
    判決離婚之事由，應適用臺灣地區之法律，合先敘明。
二、本件被告經合法通知，並得委任代理人到場，未於言詞辯論
    期日到場或委任代理人到庭，核無民事訴訟法第386條各款
    所列情形，依家事事件法第51條準用民事訴訟法第385條第1
    項前段規定，爰依原告之聲請，由其一造辯論而為判決。
貳、實體方面：
一、原告起訴主張略以：兩造於民國101年3月14日結婚，於同年
    7月17日在臺灣為結婚登記，詎被告於105年6月間將其衣物
    搬走離開兩造住處，迄未返家，經向移民署查詢得知被告已
    出境，迄今音訊全無，被告上開所為顯係惡意遺棄原告在繼
    續狀態中，又兩造主觀上均無維繫婚姻之意願，爰依民法第
    1052條第1項第5款、同條第2項之規定，擇一訴請離婚等語
　　，並聲明：如主文第1項所示。　　
二、被告經合法通知，未於言詞辯論期日到庭爭執，亦未提出任
    何書狀作何聲明或陳述。
三、按民法第1052條第2項規定，有前項以外之重大事由，難以
    維持婚姻者，得請求離婚。是否有難以維持婚姻之重大事由
　　，判斷標準為婚姻是否已生破綻而無回復之希望，此不可由
    原告已喪失維持婚姻意欲之主觀面加以認定，而應依客觀的
    標準，即難以維持婚姻之事實，是否已達於倘處於同一境況
　　，任何人均將喪失維持婚姻希望之程度以決之。又婚姻係以
    經營夫妻共同永久生活為目的，其之本質則係建立在誠摯、
    互信、互諒、互愛之基礎上，若夫妻無法共同生活，致此誠
    摯基礎嚴重動搖甚或流失殆盡，即屬民法第1052條第2項前
    段所稱之難以維持婚姻之重大事由；又我國民法就離婚原因
    雖主要仍採取所謂有責主義，而非破綻（裂）主義，但仍就
    難以維持婚姻關係之重大事由賦予無責之一方請求離婚之權
　　，實以婚姻之本質必須建立於夫妻真摯之感情基礎，除此則
    別無他途，而婚姻之破綻或係個性不合，或係觀念迥異，或
    係雙方家庭因素，其原因不一而足，非可一概謂係何方之過
    失所導致者，故近代離婚法之觀念已漸著重於判斷婚姻是否
    確已達破裂之程度，如夫妻共同生活已不存在，且不能再期
    待破鏡重圓時，即應認婚姻業已破裂，而難予繼續維持。所
    以，同條第2項但書規定難以維持婚姻之重大事由應由夫妻
    之一方負責者，僅他方得請求離婚，係為公允而設，故難以
    維持婚姻之重大事由，夫妻雙方均須負責時，應比較衡量雙
    方之有責程度，僅責任較輕之一方，得向責任較重之他方請
    求離婚，有責程度相同時，雙方均得請求離婚，始符公允（
　　最高法院90年度台上字第2215號判決要旨可資參照）。經查
　　：
（一）兩造於101年7月17日在臺登記結婚，現婚姻關係存續中等
      情，有戶籍謄本、嘉義○○○○○○○○109年9月9日嘉市西戶資
      字第1090052065號函檢附兩造結婚登記申請書、財團法人
      海峽交流基金會認證之中華人民共和國褔州市公證處（20
      12）榕公證內民字第2831號公證書為證（見本院卷第9頁
      、第55至65頁），堪信為真實。
（二）次查，被告於105年6月間無故離家後即未返家與原告同住
      乙情，此經原告到庭陳述明確，並經證人即原告表哥呂明
      坤到庭結證略以：伊有看過被告，被告於105年6月中旬將
      原告家裡的鑰匙交付給伊，伊不願意，並請他交給管理室
　　　，之後被告就離開沒有再聯繫，被告離家迄今均未與原告
      聯繫，因為被告的手機都換掉了，伊自105年迄今均未看
      過被告等語（見本院卷第120、121頁），核與原告之主張
      大致相符。又本院依職權向內政部移民署查調被告之入出
      國日期紀錄，可知被告雖於107年7月6日入境臺灣，惟迄
      今均未與原告聯繫，此有內政部移民署109年9月8日移署
      資字第1090094721號函所檢送之被告之大陸地區人民在臺
      灣地區居留或定居申請書及入出國日期紀錄附卷可憑（見
      本院卷第49至53頁），又被告經合法通知，並未到場或具
      狀為爭執，足見原告所述被告不願再返家與原告同住乙情
　　　，應可信為真實。查兩造目前雖未同住，惟夫妻間偶有爭
      執實在所難免，尚難以此即認兩造間之情感全無挽回餘地
　　　，惟本院考量被告於離婚訴訟過程中並未有任何挽回婚姻
      之舉，兩造之婚姻所賴以維持之誠摯、互信、相互扶持等
      基礎已蕩然無存；又參以原告離婚之意甚堅，亦實難期待
      兩造日後仍能共營夫妻生活而不心存芥蒂，且被告於此期
      間，對家庭毫無責任感，是兩造共同生活之婚姻目的既已
      不能達成，又無改善婚姻關係之主觀意願，堪認兩造之婚
      姻確已生破綻達難以維持之程度，要無繼續維持共同生活
      以獲得安全、幸福及滿足之可能，核屬民法第1052條第2
      項所定難以維持婚姻之重大事由；而其事由之發生，實係
      因被告長期未返家與原告同住，及兩造欠缺良性之溝通，
      對婚後之生活習慣及金錢觀念均毫無共識，復缺乏共同維
      繫婚姻生活之誠意所致，與夫妻間應協力保持其家庭生活
      之圓滿、安全及幸福之宗旨大相逕庭，依其情事，應認兩
      造可歸責之程度相當，揆諸前揭說明，原告本於民法第10
      52條第2項，請求裁判離婚，為有理由，應予准許，爰判
      決如主文第1項所示。
（三）另按離婚係形成之訴，原告縱主張數個法定事由，因僅有
      單一之聲明，法院就其中一事由已為原告勝訴之判決，因
      離婚目的已達，就其餘事由即不再審究。本院既認原告依
      民法第1052條第2項之規定請求離婚為有理由，有如上述
　　　，因離婚目的已達，則原告另主張依據民法第1052條第1
      項第5款規定訴請離婚，核無再予審酌之必要，附予敘明
　　　。　　　
四、據上論結，本件原告之訴為有理由，依家事事件法第51條，
    民事訴訟法第385條第1項前段，判決如主文。

中　　華　　民　　國　　110 　年　　4 　　月　　30　　日
                      家事庭  法　官　黃仁勇
以上正本係照原本作成。
如不服本判決，應於送達後20日內，向本院提出上訴狀（須按對
造人數提出繕本）並表明上訴理由，如於本判決宣示後送達前提
起上訴者，應於判決送達後10日內補提上訴理由狀，並依上訴利
益繳交第二審裁判費，如委任律師提起上訴者，應一併繳納上訴
審裁判費。
中　　華　　民　　國　　110 　年　　4 　　月　　30　　日
                              書記官　黃郁萍